【裁判字號】    99,抗,107
【裁判日期】    990517
【裁判案由】    聲明異議
【裁判全文】
臺灣高等法院高雄分院民事裁定           99年度抗字第107號
抗  告  人  乙○○
相  對  人  聯邦商業銀行股份有限公司
法定代理人  甲○○
代  理  人  丙○○
上列抗告人與相對人聯邦商業銀行股份有限公司間因聲明異議事
件，對於中華民國99年3 月1 日臺灣高雄地方法院99年度執事聲
字第12號所為裁定，提起抗告，本院裁定如下：
    主  文
抗告駁回。
抗告程序費用由抗告人負擔。
    理  由
一、抗告意旨略以：相對人無法舉證證明其為強制執行程序前，
    曾先對借款人吳宗學之財產狀況進行調查，且更在抗告人主
    動提示吳宗學尚有剩餘建物可資執行後，亦不願意實現先向
    主債務人求償之程序正義要求，該建物未進行過鑑價程序，
    又如何能證明拍賣此建物顯僅徒然耗費司法資源而無任何可
    能之執行結果？依銀行法第12條之1 第3 項規定，相對人應
    在執行吳宗學的剩餘財產後，如有不足款始可向抗告人求償
    ，又本件屬消費性放款，貸款成數僅89％，屬足額擔保，依
    銀行法第12條之1 第1 項規定不得要求借款人提供連帶保證
    人，且在抗告人已替主債務人還款數十萬元後，仍要求抗告
    人須負擔全部債務金額，違反銀行法第12條之1 第2 項規定
    。最後更在未曾先向主債務人踐履相關求償程序，即直接逕
    向抗告人強制執行求償，違反銀行法第12條之1 第3 項規定
    ，爰求予廢棄原裁定等語。
二、1.按銀行法第12條之1 第3 項規定之立法意旨，並不以民法
      第745 條規定之「強制執行無效果」要件為限，所謂「求
      償不足」宜依經實質客觀認定，於債權人經踐履相關求償
      程序可證實確屬無資力或不能償還者，即屬之，有行政院
      金融監督管理委員會96年2 月5 日金管銀(一)字第09610000
      40號函可供參考。本件異議人雖陳稱：吳宗學尚遺有建號
      152 號門牌號碼台南縣永康市永康里14鄰175 號房屋，相
      對人應先就吳宗學之財產為執行，若有不足始得再向異議
      人求償等語。原裁定就此以：經執行法院調取本件執行卷
      就相關財產資料查證後，吳宗學僅為上開建物之共有人（
      應有部分為1/5 ），且於生前即已將上開建物所坐落之基
      地（永康市○○段523 地號）所有權連同其他財產於死亡
      前先行以贈與方式移轉與異議人，此有建物登記謄本及財
      政部高雄市國稅局財產歸屬清單在卷可稽。又吳宗學就此
      項建物之所有權應有部分僅為1/5 ，以此建物為磚造一層
      平房，建築完成日期依謄本記載為民國8 年，總面積僅為
      27.44 平方公尺之情狀觀之（吳宗學部分換算不足6 平方
      公尺），若單就此建物（即不連同其所坐落之基地）之共
      有權利為拍賣，顯徒耗司法程序資源而無任何可能之執行
      效果，此為眾所週知之事實，並為法院基於長期拍賣實務
      經驗所知之經驗法則。相對人亦釋明縱向上開財產進行求
      償，其不足受償之可能性甚高，經斟酌結果，認吳宗學之
      上開財產應已不足清償相對人之債權，經核並無不合。相
      對人就抗告人之財產部分為求償，無違銀行法第12條之1
      規定，執行法院所為之強制執行，並無違誤。
    2.本件借款人吳宗學（抗告人之先夫）因購買汽車，於94年
      1 月間向相對人申辦汽車貸款，購車價款新臺幣（下同）
      56萬元，貸款金額50萬元，貸放成數近九成，依相對人當
      時汽車貸款辦法規定，新車價格係參酌汽車商之牌告價，
      因新車掛牌後價值即發生貶落，且車輛移動迅速，折舊率
      高，其擔保性與不動產相較顯有不足，規定國產新車之放
      款值為車價（扣除折讓）之五成，若貸放金額超逾放款值
      者，則以「無擔保放款」科目貸放，並應徵取連帶保證人
      ，本件貸放金額因高於放款值，貸放時乃徵取乙○○為連
      帶保證人（本院卷第30、31頁），吳宗學為本件汽車貸款
      之借款人，抗告人則為連帶保證人，並共同簽發本件執行
      名義所示之本票，有該借款契約及本票在卷可稽，相對人
      執原法院95年度票字第16738 號確定民事裁定（前經原法
      院換發96執敬字第122575號債權憑證）為執行名義，聲請
      查封抗告人所有財產，業經原審核閱全案卷證無訛，而依
      前開執行名義所示，相對人所主張請求實現者，係票據法
      上之票據請求權。吳宗學為抗告人之配偶，且已於本件執
      行前之94年5 月12日死亡，抗告人則聲明限定繼承（原法
      院94年繼字第1496號），有戶籍謄本及查詢資料在卷可憑
      （98年度司執字第118849號卷第94、135 頁）。則依民法
      繼承之相關規定，抗告人業已繼承吳宗學之主債務人地位
      ，雖該主債務之清償受有以繼承所得財產為範圍之限制，
      但因抗告人同時具有連帶保證人之身分，吳宗學之遺產若
      不足清償時，抗告人自仍應依連帶保證人之身分負清償之
      責，執行法院於98年12月1 日9 時30分執行查封時，車號
      8508-MG 之汽車在車籍資料上仍登記在抗告人名下（於同
      日12時19分始為變更登記），且係放置於異議人住所（即
      門牌號碼高雄市左營區○○○路331 號6 樓）地下2 樓之
      29號車位，此有查封筆錄及高雄市監理處98年12月7 日高
      市監二字第0980029983號函在卷可稽，並為異議人所不爭
      執。相對人聲請查封執行上開車輛，並無不合。
三、綜上所述，相對人聲請查封執行上開車輛，於法並無不合。
    原裁定據以駁回抗告人之聲明異議，並無違誤。異議意旨指
    摘原裁定不當，求予廢棄，為無理由，應予駁回。
據上論結，本件抗告為無理由，依強制執行法第30條之1、民事訴
訟法第495條之1、第449條第1 項、第95條、第78條，裁定如主文
。
中    華    民    國    99    年    5     月    17    日
                            民事第六庭
                                審判長法官  許明進
                                法      官  徐文祥
                                法      官  張明振
以上正本證明與原本無異。
本件不得抗告。
中    華    民    國    99    年    5     月    18    日
                                  書  記  官  熊惠津

司法院資訊處製作；財團法人民間司法改革基金會備份。
